臺灣板橋地方法院民事裁定　　　　　 100年度司財管字第91號
聲　請　人　吳麗梅
代　理　人　李宗憲
上列聲請人聲請對被繼承人李慶龍選任遺產管理人事件，本院裁
定如下：
    主      文
選任郭文玉（女、民國○○年○ 月○ 日生、身分證統一編號：Ｚ 0
00000000號、住高雄市○鎮區○○路425 之1 號）為被
繼承人李慶龍（男、民國○○年○ 月○○日生、身分證統一編號：Ｚ0
00000000號、生前最後住所為新北市○○區○○路1 段43號4 樓
、民國97年1 月26日死亡）之遺產管理人。
程序費用由被繼承人李慶龍之遺產負擔。
    理      由
一、按繼承開始時，繼承人之有無不明，而無親屬會議或親屬會
    議未於一個月內選定遺產管理人者，利害關係人或檢察官得
    聲請法院選任遺產管理人，並由法院依公示催告程序，定6
    個月以上之期限，公告繼承人，命其於期限內承認繼承；又
    被繼承人之所有繼承人均拋棄其繼承權者，亦準用關於無人
    承認繼承之規定，民法第1177條、第1178條第2 項、第1176
    條第6 項分別定有明文。
二、本件聲請意旨略以：被繼承人李慶龍於民國74年6 月15日，
    向案外人盧碩茂借款新臺幣30萬元整，其經設定抵押權在案
    ，嗣上開抵押權於民國85年11月20因讓與移轉於聲請人吳麗
    梅所有，亦經登記在案。被繼承人於97年1 月26日死亡，其
    繼承人均已拋棄繼承權或死亡，而其親屬會議並未於一個月
    內選定遺產管理人，致聲請人對上開遺產無法行使權利，為
    確保聲請人之權利，請求鈞院依職權裁定選任郭文玉地政士
    為被繼承人李慶龍之遺產管理人等語。
三、經查：本件被繼承人李慶龍已於97年1 月16日死亡，聲請人
    為被繼承人李慶龍之債權人，以及該被繼承人之親屬會議未
    於一個月內選定遺產管理人之事實，業據聲請人提出被繼承
    人除戶戶籍謄本影本、土地及建物登記簿謄本各一件、本票
    影本一件、本院100 年6 月23日板院輔家科春穎字第040376
    號函影本、臺灣高雄地方法院100 年度司拍字第248 號裁定
    影本等件為證，並經本院依職權調取97年度繼字第1001號拋
    棄繼承案宗卷核閱無誤，聲請人之主張堪信為真實。
四、從而，聲請人以利害關係人身分聲請指定被繼承人李慶龍之
    遺產管理人，核與首揭規定尚無不合。本院考量遺產管理人
    職務之複雜性及專業性，選任郭文玉地政士任被繼承人李慶
    龍之遺產管理人，並經郭文玉地政士之同意，有地政士證書
    影本、同意書及戶籍謄本在卷可參，郭文玉之地政士身分對
    於遺產管理事件應甚熟稔，並就遺產管理人職務之遂行，有
    所助益，且身為地政士，應會秉公辦理，要不致有利害偏頗
    之虞，為保障債權人之利益及期程序之公正、公信起見，本
    院認以選任郭文玉地政士為被繼承人李慶龍之遺產管理人為
    適當。
五、至被繼承人李慶龍之繼承人既均拋棄繼承，其遺產依民法第
    1176條第6 項準用關於無人承認繼承之規定，依同法第1185
    條規定，於清償債權並交付遺贈物後，如有賸餘，應歸屬國
    庫，附予敘明。
六、依非訟事件法第157 條，裁定如主文。
七、如對本裁定抗告須於裁定送達後10日內向本院提出抗告狀。
中    華    民    國   100    年    11    月    17    日
                  家事法庭      司法事務官  游淑婷